【裁判字號】    97,聲再,81
【裁判日期】    970701
【裁判案由】    聲請再審
【裁判全文】
臺灣高等法院臺中分院刑事裁定          97年度聲再字第81號
再審聲請人
即受判決人  甲○○
上列聲請人因強盜案件，對於本院96年度上訴字第195號確定判
決（第一審判決：臺灣臺中地方法院95年度訴字第2276號、起訴
案號：臺灣臺中地方法院檢察署95年度偵字第15947、16107號、
移送併辦：95年度偵字第19313號）聲請再審，本院裁定如下：
    主      文
再審之聲請駁回。
    理      由
一、聲請意旨略以：
(一)、原判決認定再審聲請人即受判決人（下稱聲請人）甲○○就
    被害人李亭葦、李媗雅之部分，構成加重強盜罪，惟依證人
    李媗雅於第一審法院民國95年11月17日審判筆錄之證詞可知
    ，聲請人犯案時尚善待被害人，且李亭葦、李媗雅亦可自由
    和聲請人互動、聊天、自由行動，甚且聲請人及共犯中有人
    尚因天冷而將衣服脫下欲交給李媗雅穿，並表明李媗雅要走
    的話，他也不會阻擋等語，足見聲請人之行為在客觀上尚未
    足使被害人等喪失意思自由而達於不能抗拒之程度，李亭葦
    、李媗雅交付財物與否，尚有相當之意思自由，雖或因主觀
    上害怕而不願抗拒並交付財物，然尚未達不能抗拒之程度，
    是聲請人此部分至多僅該當刑法第346條第1項之恐嚇取財罪
    。原判決遽認聲請人所涉為刑法第328條第1項、第330條第1
    項之攜帶兇器強盜罪，應有不適用法則及適用法則不當之違
    法，且原判決對上開李媗雅所為有利於聲請人之證言悉予摒
    棄不採，復未說明其捨棄之理由，亦有判決理由不備之違法
    。證人李媗雅於第一審法院95年11月17日審理中有利於聲請
    人之證詞，係判決中已存在於另案之證據，而未及於審判中
    提出，此部分證據如經審酌，並將使聲請人受輕於原判決所
    認罪名之判決，應有再審之利益。
(二)、原判決認定聲請人就秦玉霜部分，係構成加重強盜罪，而非
    恐嚇取財罪，惟依證人秦玉霜於96年8月7日原審審判筆錄：
    「（問：有無打你或出言恐嚇？）沒有打我，但是有發生拉
    扯。沒有出言恐嚇我，也不用恐嚇，但是都被拿走了。」；
    證人即共同被告王志華證稱：「（問：何人拿槍？拿手銬？
    ）我拿手銬。我從頭到尾沒有看到有槍。」等語，堪信聲請
    人犯案時尚善待被害人，且秦玉霜亦可自由與聲請人互動、
    聊天、自由行動，足見聲請人之行為在客觀上尚未足使被害
    人喪失意思自由而達於不能抗拒之程度，被害人秦玉霜之交
    付財物與否，尚有相當之意思自由，是聲請人此部分至多僅
    該當刑法第346條第1項之恐嚇取財罪。原判決遽認聲請人所
    涉為刑法第328條第1項、第330條第1項之攜帶兇器強盜罪，
    應有不適用法則及適用法則不當之違法情形，且原判決對上
    開秦玉霜、王志華所為有利於聲請人之證言悉予摒棄不採，
    復未說明其捨棄之理由，亦有判決理由不備之違法。
(三)、聲請人固與共同被告陳宗閔等人於95年4月3日凌晨3時10分
    許，在臺中縣龍井鄉○○村○○路○段265巷口附近，攔截
    由陳裕源所駕駛之車號R8-8326號自用小客車，並強令被害
    人坐上陳宗閔等人之車輛，帶至臺中縣社口一處廢棄工寮，
    惟聲請人至該工寮吃完早餐隨即離去，並未參與其他共同被
    告取走被害人陳裕源財物之行為，且事後亦未分得任何贓款
    、財物，是共同被告陳宗閔等人取走被害人陳裕源財物之行
    為既係彼等臨時起意所為，已逸脫原犯意之範圍，而為聲請
    人所難預見，自難認聲請人與共同被告陳宗閔等人有共同強
    盜或恐嚇取財之犯行，為證明此部分事實，聲請人前於原審
    具狀聲請傳訊證人陳裕源到庭作證，原審曾認有調查必要，
    而分別於96年8月7日、11月6日、12月25日傳訊證人陳裕源
    ，顯然認為本件有傳訊證人陳裕源到庭作證之必要，惟證人
    未到庭，原審竟未對之續行傳拘，不待其到庭作證即遽行判
    決，並於原判決理由欄復認為無傳訊證人陳裕源之必要，顯
    有判決理由矛盾、應於審判期日調查之證據而未予調查及判
    決理由不備之違法。
(四)、聲請人所涉各項犯罪行為，共同被告王志華均有參與實行，
    惟王志華所另涉之如原判決事實欄一、(二)所示之犯行，聲請
    人則無參與實行；且王志華迄今均未與任何被害人達成和解
    、賠償被害人所受損害，而聲請人則已勉力與全部被害人李
    亭葦、李媗雅、邱傳森、秦玉霜、林義軒、陳裕源等六人均
    達成和解，賠償全部被害人所受損害完畢。是王志華涉案情
    節顯較聲請人為重，且聲請人犯後態度顯較王志華良好，惟
    原判決仍對聲請人科處與王志華相同之刑，復均未具體、詳
    細說明其審酌刑法第57條所定一切情狀之量刑理由，原判決
    除難謂與「罪刑相當原則」無悖外，更有判決不適用刑法第
    57條規定或適用不當，及判決理由不備之違法；且原確定判
    決僅稱聲請人已與部分被害人邱傳森、秦玉霜、林義軒、陳
    裕源和解，而未審酌聲請人亦已與被害人李亭葦、李媗雅二
    人和解之有利於聲請人之事實及證據，如經審酌，將使聲請
    人應受較有利之判決，有再開審判程序之必要。
二、按有罪之判決確定後，有左列情形之一者，為受判決人之利
    益，得聲請再審︰一原判決所憑之證物已證明其為偽造或變
    造者。二原判決所憑之證言、鑑定或通譯已證明其為虛偽者
    。三受有罪判決之人，已證明其係被誣告者。四原判決所憑
    之通常法院或特別法院之裁判已經確定裁判變更者。五參與
    原判決或前審判決或判決前所行調查之法官，或參與偵查或
    起訴之檢察官，因該案件犯職務上之罪已經證明者，或因該
    案件違法失職已受懲戒處分，足以影響原判決者。六因發現
    確實之新證據，足認受有罪判決之人應受無罪、免訴、免刑
    或輕於原判決所認罪名之判決者。前項第 1款至第3款及第5
    款情形之證明，以經判決確定，或其刑事訴訟不能開始或續
    行非因證據不足者為限，得聲請再審，刑事訴訟法第420 條
    定有明文。上述刑事訴訟法第420條第1項第6款所謂發現確
    實之新證據，係指該證據於事實審法院判決前已經存在，為
    法院、當事人所不知，不及調查斟酌，至其後始行發現，且
    就證據本身形式上觀察，固不以絕對不須經過調查程序為條
    件，但必須顯然可認為足以動搖原有罪確定判決，而為受判
    決人無罪、免訴、免刑或輕於原判決所認罪名之判決者為限
    。此受理聲請再審之最後事實審法院，應就聲請再審理由之
    所謂「新證據」，是否具備事實審判決前已經存在，為法院
    、當事人所不知，事後方行發現之「嶄新性」，及顯然可認
    足以動搖原有罪確定判決，應為無罪、免訴、免刑或輕於原
    判決罪名之「顯然性」二要件，加以審查，為判斷應否准予
    開始再審之準據。
三、本院查：
(一)、本件原審認定聲請人有原確定判決所載之加重強盜及妨害自
    由犯行，係以該事實業據聲請人於第一審審理時坦承不諱，
    原審審理時，聲請人就共同強取李媗雅、李亭葦之財物、強
    取秦玉霜之財物及共同妨害李媗雅、李亭葦、陳裕源之行動
    自由等犯行，亦已供認屬實，並經共同被告王志華、李承恩
    、陳宗閔、李沐錦等人分別於第一審及原審審理中證述無訛
    ，被害人李媗雅、李亭葦、秦玉霜、陳裕源亦分別於警詢及
    偵審中，就渠等如何被強盜財物或剝奪行動自由之事實證述
    甚詳。是聲請人所提出之證據，於事實審法院判決前已經存
    在，並經原確定判決加以審酌，且已於判決書中詳敘述其理
    由，本件並無聲請人再審意旨所稱有「確實之新證據」之情
    形。
(二)、證人李媗雅於第一審法院95年11月17日審理中雖證如聲請人
    所述，惟以被害人李媗雅、李亭葦二人當時所處之情境，客
    觀上已足使渠等精神上產生恐怖心裡，並致被害人不能抗拒
    之程度而交付現金，是被害人李媗雅上述證詞自形式上觀察
    ，尚未達到足以動搖原有罪確定判決，而為聲請人無罪、免
    訴、免刑或輕於原判決所認罪名判決之程度，不符合前揭所
    稱之新證據。次查，證據之取捨、證據證明力之判斷，以及
    事實有無之認定，均屬事實審法院之職權，倘其取捨判斷與
    認定，並不違背論理法則及經驗法則，自不得任意指為違法
    。原審認聲請人所為，係犯刑法第302條第1項、第330條第1
    項之罪，依刑法修正前牽連犯、連續犯之規定，從一重之連
    續結夥三人以上，攜帶兇器強盜罪論處，並於法定刑內量刑
    ，已詳其所憑證據及認定之理由，並指駁、說明聲請人所
    辯其未參與強盜陳裕源財物，僅因擦撞之車禍而押走陳裕源
    ，之後即先離開，取走李媗雅、李亭葦及秦玉霜等人財物部
    分，僅犯恐嚇取財罪，因被害人等尚非不能抗拒，且其未持
    槍型之物抵住秦玉霜云云，均與上開事證不符而不足採信。
    聲請人於原審雖聲請傳訊陳裕源，欲證明上訴人未共同強盜
    陳裕源之財物，惟原審以聲請人既不否認參與強押陳裕源至
    廢棄工寮，以手銬銬住陳裕源，並與多人在該處看管陳裕源
    之事實，且陳宗閔、李承恩持陳裕源之金融卡領款時，聲請
    人仍在看管陳裕源，對共犯取得金融卡密碼等情，既均在場
    ，豈有不知之理，認聲請人就強盜陳裕源之財物部分，為同
    謀共同正犯，並以聲請人與共同正犯如何分贓，非陳裕源所
    能知悉，故此部分事實已明，無再傳訊陳裕源之必要之理由
    已詳為說明，自無判決違法之情形，亦無再審意旨所稱有「
    確實之新證據」之情形。
(三)、又原審量刑時已於判決理由內明審酌聲請人之前科、犯罪
    手段、所生危害、已與被害人和解、賠償損害，但仍飾詞否
    認部分犯行等一切情狀，量處聲請人有期徒刑13年之理由，
    原確定判決就王志華部分則認其已坦承犯行，亦量處有期徒
    刑13年，此為原審量刑職權之合法行使，無違比例原則、罪
    刑相當原則及有判決不備理由，與不適用刑法第57條之違法
    ，聲請人另以原確定判決認聲請人僅與部分被害人達成和解
    ，惟聲請人亦與原確定判決所漏列之被害人李亭葦、李媗雅
    二人達成和解，主張有再審之原因云云，然此均不足以動搖
    原有罪確定判決，而為受判決人無罪、免訴、免刑或輕於原
    判決所認罪名，亦非確實之新證據，自無再審之原因。末查
    ，聲請人所指摘原確定判決有判決不適用法則或適用不當，
    以及判決不備理由或理由矛盾等情形，並非刑事訴訟法第42
    0條各款所列得聲請再審之原因，此乃得否向最高法院檢察
    署檢察總長聲請提起非常上訴之問題，與再審制度係針對確
    定判決認定事實錯誤所為之救濟方法，要屬有間，自難據為
    聲請再審之理由。綜上所述，本件再審之聲請無理由，應予
    駁回。
四、據上論斷，應依刑事訴訟法第434條第1項，裁定如主文。
中    華    民    國    97    年    7    月    1      日
            刑事第十庭  審判長法  官  林  照  明
                              法  官  蔡  名  曜
                              法  官  郭  瑞  祥
上列正本證明與原本無異。
如不服本裁定，得於收受送達5日內向本院提出抗告書狀 (須附
繕本)。
                               書記官  李  妍  嬅
中    華    民    國    97    年    7     月    1     日


司法院資訊處製作；財團法人民間司法改革基金會備份。
